【裁判字號】    99,司財管,24
【裁判日期】    990722
【裁判案由】    指定遺產管理人
【裁判全文】
臺灣士林地方法院民事裁定            99年度司財管字第24號
聲  請  人  丁○○○保險股份有限公司
法定代理人  乙○○
代  理  人  甲○○
聲請人聲請選任被繼承人丙○○之遺產管理人事件，本院裁定如
下：
    主  文
選任戊○○（男，民國○○年○○ 月○○日生，身份證統一編號：
Ｚ000000000號）為被繼承人丙○○（女，民國○○年○ 月○ 日生，
身分證統一編號：Ｚ000000000號，生前籍設臺北市南港區○○○
路○ 段70巷7 號2 樓，民國98年6 月22日死亡）之遺產管理人。
准對被繼承人丙○○之大陸地區以外之繼承人為承認繼承之公示
催告。
被繼承人丙○○之大陸地區以外之繼承人，應自前項公示催告最
後登載新聞紙之日起壹年貳月內承認繼承。上述期限屆滿，無繼
承人承認繼承時，被繼承人丙○○之遺產，於清償債權並交付遺
贈物後，如有賸餘即歸屬國庫。
程序費用由被繼承人丙○○之遺產負擔。
    理  由
一、按繼承開始時，繼承人之有無不明，而無親屬會議或親屬會
    議未於1 個月內選定遺產管理人者，利害關係人得聲請法院
    選任遺產管理人，並由法院依公示催告程序，定6 個月以上
    之期限，公告繼承人，命其於期限內承認繼承，民法第1177
    條、第1178條第1 項、第2 項定有明文。
二、本件聲請意旨略以：聲請人為被繼承人丙○○（原名：張美
    雲）之債權人，被繼承人於民國96年3 月2 日將其所有坐落
    於臺北市○○市○○段社后頂小段168-4 地號土地及其地上
    同小段19561 建號建物，共同以新台幣（下同）3,240,000
    元整設定本金最高限額抵押權予聲請人，作為借款擔保。茲
    因被繼承人丙○○於98年6 月22日死亡，其法定繼承人並已
    向鈞院聲請拋棄繼承在案，其是否仍有繼承人不明，且未能
    依民法第1177條選定遺產管理人，以致聲請人對其遺產無法
    行使權利，今為保障聲請人之權益，爰依民法第1178條第2
    項之規定，請求法院依法指定被繼承人丙○○遺產管理人等
    語，並提出土地、建物登記謄本、戶籍謄本、除戶戶籍謄本
    、繼承系統表、繳息明細等為證。
三、經查，被繼承人丙○○確於98年6 月22日死亡，其繼承人均
    已拋棄繼承，且被繼承人丙○○之親屬亦未依上開期限選定
    遺產管理人，此經本院依職權調閱98司繼字第310 、423 、
    622 號拋棄繼承卷核閱無訛，堪信聲請人之主張為真實。聲
    請人既為上揭土地之抵押權人，有前揭土地登記謄本可參，
    則聲請人自屬法律上之利害關係人，故本件聲請人聲請選任
    被繼承人之遺產管理人以維其權益，洵屬有據。
四、次查，被繼承人丙○○之內、外祖父母皆已死亡，而其現存
    之配偶戊○○、子女蒙民平、蒙怡璇、父張坤頂、母陳猜、
    兄弟張仁賢、張宜成皆已向法院聲明拋棄繼承，並經法院准
    予備查在案。本院審酌戊○○為被繼承人之配偶，其雖已聲
    明拋棄繼承，惟考量其與被繼承人生前同住，復為上開借貸
    債務之連帶保證人，有土地及建物登記謄本在卷可按，堪信
    戊○○對被繼承人生前財產及其債權、債務關係自較旁人清
    楚，宜由其擔任被繼承人之遺產管理人。是本院認應選任戊
    ○○為被繼承人丙○○之遺產管理人，爰裁定如主文第1 項
    所示，並依法為承認繼承之公示催告。
五、依非訟事件法第157條規定，裁定如主文。
六、如不服本裁定，應於裁定送達後10日內，以書狀向本院提出
    抗告狀，並繳納抗告費新臺幣1,000 元。
中    華    民    國    99    年    7     月    22    日
                  家事庭司法事務官

司法院資訊處製作；財團法人民間司法改革基金會備份。
